【裁判字號】    95,訴,4098
【裁判日期】    951121
【裁判案由】    損害賠償
【裁判全文】
臺灣臺北地方法院民事判決              95年度訴字第4098號
原      告  丙○○
被      告  中國時報文化事業股份有限公司
法定代理人  甲○○
被      告  乙○○
上列當事人間損害賠償事件，本院於九十五年十一月七日言詞辯
論終結，判決如下：
    主  文
原告之訴駁回。
訴訟費用由原告負擔。
    事  實  及  理  由
一、本件被告中國時報文化事業股份有限公司（下稱中國時報公
    司）經合法通知，未於言詞辯論期日到場，核無民事訴訟法
    第三百八十六條所列各款情形，爰依原告之聲請，由其一造
    辯論而為判決。
二、本件原告起訴主張略以：
（一）被告中國時報公司於民國95年3月15日刊登一則新聞報導
      ，標題為「台郎信騷擾、日女跨海警告」，其中內容提及
      「廖任職於新店某國小，曾就讀政治大學，目前兼讀國立
      台北師範學院」，影射原告為該則報導之男主角，內文涉
      及男女交往之隱私行為，並以聳動方式報導新聞，所出現
      文字包括「電子情書恐怖版」、「知子在日本的親友，對
      這名廖姓教師的行徑感到遺憾」，新聞披露後，又經學校
      成立性騷擾調查委員會，調查原告是否構成性騷擾行為，
      事實上此僅涉及單純男女交往行為，卻遭醜化成男方惡意
      「信」騷擾，該報導誤導社會大眾對原告之觀感，又係未
      經向原告查證下即為報導，未善盡報社應盡之查證義務及
      平衡報導工作，此違反真實、虛構之報導內容侵犯原告個
      人隱私，造成原告精神上之痛苦及名譽之損害，而被告乙
      ○○則為報導之記者，對原告所造成之損害亦應負損害賠
      償責任，爰依民法第195條規定，及被告上開行為亦有違
      反電腦處理個人資料保護法第18條規定，應依民法第184
      條第2項負侵權行為損害賠償責任等規定，訴請被告賠償
      精神慰撫金新台幣（下同）1,000,000元，並登報道歉等
      語，並聲明：被告應給付原告1,000,000元，並登報道歉
      。
（二）對被告抗辯之陳述：雖然學校之性騷擾調查委員會作成調
      查結果是認定其性騷擾行為成立，但該新聞報導係在調查
      前即刊登，應有影響調查結果之效果。
三、被告乙○○則以：該篇報導僅指出內所指「信」騷擾台郎係
    「新店市某公立國小廖姓教師」，或以「廖老師」、「廖某
    」稱呼該行為人，並未具體指出原告姓名，第三人應無法自
    該報導知悉或可得確定該報導所指廖老師即為原告，原告任
    職之學校不可能僅據此報導即列為性騷擾事件予以調查，此
    據查應是該報導當事人即日籍女子「知子」就原告所涉性騷
    擾行為，有委託吳姓代理人於95年3月間向台北縣政府提出
    申訴，主管機關談台北縣政府教育局、社會局受理申訴後，
    始依性騷擾防治法第13條規定將該案件移送於告任職學校予
    以調查，原告所指遭受之精神痛苦或名譽損害，當係原告自
    己涉有性騷擾行為遭被害人提出申訴並遭學校調查所致，與
    伊所為報導並無因果關係等語，資為抗辯，並聲明：駁回原
    告之訴。
四、本件原告主張被告乙○○有撰寫標題為「台郎信騷擾、日女
    跨海警告」，內容則提及新店市某公立國小廖姓教師為追求
    日籍女交換學生「知子」，於該女子返日後仍以每星期寄送
    e-mail、赴日登門拜訪，經知子以e-mail告知已向日本東京
    警方控訴廖某違反糾纏條款，及如繼續騷擾，將投訴廖所任
    職新店某國小校方後，廖某仍不以為意等情之報導，並經被
    告中國時報公司刊登於95年3月15日大台北社會A18版等事實
    ，並提出該報紙影本一份為憑，被告乙○○對此亦不爭執，
    而被告中國時報公司則經通知未到庭亦未到庭以書狀提出任
    何答辯以供參酌，自堪信屬實。其次，原告主張該報導為向
    其本人查證，有醜化單純男女交往行為，並導致其所任職學
    校組成性騷擾調查委員會加以調查，使其受有精神痛苦及名
    譽損害一節，則為被告乙○○所否認，並以前詞置辯，而查
    ，原告亦自承在台結識該日籍女子「知子」並知悉該女子返
    日後所使用之聯絡方式後，其有自94年8月起先每月一封e-m
    ail寄送予該女子，94年8月至該女子日本家中拜訪時，亦曾
    如上開報導所指出是捐血證明等予該女子，因其認有機會交
    往，開始每日寄出一封e-mail與該女子，事後亦知悉該女子
    有委託友人在板橋以遭性騷擾為由提出申訴備案，於95 年2
    月間其又前往日本，但並未見到該女子或其父母，該女子亦
    曾告知有向日本警方提出控訴，但其認為只是開玩笑等情，
    證人即原告之友人游政男亦證述原告有向伊提及與該日籍女
    子以e-mail聯絡，及原告二次赴日，第一次獲該女子及家人
    招待，第二次則未覓得該女子等語，足見上開報導所指原告
    有頻發送e-mail與該日籍女子及前往該女子日本住處、出示
    捐血證明，並經該女子向其表示已在日本就其上開行為提出
    控訴等行為，與事實並無不符，被告乙○○應有為相當查證
    始撰寫該報導，上開報導主要內容既無虛構不實等情，原告
    為該報導所指內容從受有何精神上之痛苦或名譽受損，亦係
    該報導所據之事實所致，該報導行為與原告造成損害顯無相
    當因果關係，遑論就該報導內容未見具體指出原告之姓名以
    觀，亦難認被告乙○○係出於毀損原告名譽之故意始為上開
    報導；因之，原告徒憑被告未向其查證以為衡平報導，即認
    被告有未善盡查證義務之過失並致其受有損害，已乏所據。
    又原告雖復以上開報導內之「信」騷擾、「電子情書恐怖版
    」、「斯文掃地」等用語不當，對其造成名譽損害並精神上
    因之受有痛苦，然觀諸該報導所使用之「信」騷擾僅係為描
    述原告上開頻繁發信與該日籍女子之行為，以該報導之內文
    部分已詳述上情之狀況，該用語是否足以構成性騷擾之聯想
    之可能，容有讀者自行依所報導事實為判斷之餘地，以原告
    亦自承該日籍女子確有為此在日本、臺灣提出控訴、申訴而
    言，此「電子情書恐怖版」、「斯文掃地」等用字亦係描述
    該日籍女子主觀感受，均難認被告乙○○有何出於虛構之故
    意或出於過失而為不實報導，並致生不法侵害被告名譽之結
    果。至於原告另稱該報導所載該女子父母住處有誤，出示捐
    血證明係為表示其未罹患愛滋病、肝病，並未告知無罹患肺
    結核，及事後亦未曾以e-mail向友人表示自己為九命怪貓等
    部分，縱使被告乙○○就此報導之細節有誤，此不符之內容
    亦難認有何將因之使原告受有精神痛苦或名譽損害之結果，
    原告據此謂被告乙○○有出於故意或過失侵害其名譽之人格
    權行為，實難憑信。
五、再以，關於原告上開行為曾經所任職之學校組成性騷擾調查
    委員會進行調查之緣由，經本院函詢台北縣政府教育局、社
    會局結果，已說明該案件係於95年3月23日接獲申訴資料，
    始依性騷擾防治法第13 條規定，移請原告所屬學校成立調
    查小組為調查，迄95年5 月29日該校並以調查結果係原告有
    對申訴人之性騷擾行為成立予以函覆，有台北縣政府95年6
    月27日、同年7月6日北府社區字0000000000號、北府教特字
    第0950472616號函文各一份附卷可稽，已可見原告所指學校
    為此進行調查之原因係被害人有提出申訴，與被告乙○○上
    開報導無涉，原告所稱學校所組成調查委員會之調查結果係
    受該報導影響一節，亦僅係出於其個人臆測，尚乏事證足以
    證明之，原告據此謂因被告乙○○上開報導致學校進行調查
    而使其受有精神上痛苦、名譽損害之部分，即難採信。另原
    告以學校所成立之性騷擾調查委員會調查結果有重大程序瑕
    疵、錯誤，及調查中曾提及原告上開行為構成過度追求等，
    並聲請傳喚證人即參與該調查之詹順彬以證明有如何過度追
    求等情事之部分，關於被告張可力是否經合理查證而為符合
    真實報導之認定，本與原告行為依性騷擾防治法是否構成性
    騷擾行為之調查認定結果屬二事，就此自已無傳喚證人之必
    要，併予敘明。
六、另以，原告復主張被告上開行為有違反電腦處理個人資料保
    護法第18條規定，而有違反保護他人法律之侵權行為部分，
    然觀諸電腦處理個人資料保護法第18條規定係以：「非公務
    機關對個人資料之蒐集或電腦處理，非有特定目的，並符合
    左列情形之一者，不得為之：一、經當事人書面同意，二、
    與當事人有契約或類似契約之關係而對當事人權益無侵害之
    虞者，三、已公開之資料且無害於當事人之重大利益者，四
    、為學術研究而有必要且無害於當事人之重大利益者，五、
    依本法第三條第七款第二目有關之法規及其他法律有特別規
    定者」，本件被告乙○○既係基於大眾傳播媒體就社會現況
    予以觀察報導之目的，始蒐集原告與該日籍女子間上述糾紛
    事由始末等資料，是否專為蒐集原告之個人資料，已有可疑
    ，且如前述，原告所指受有之損害，與被告乙○○之報導行
    為本無相當因果關係，其蒐集此事實資料之行為，自亦無從
    謂與原告所受之損害何涉，原告以被告乙○○所為係違反保
    護他人之法律，並致其受有損害，亦無足採。因之，既難認
    被告乙○○撰寫並提供該報導之行為有何對原告造成名譽或
    精神上損害者，予以刊登該被告乙○○所撰寫報導之被告中
    國時報公司，自亦難認有對原告名譽造成損害，並致其精神
    上受有痛苦而應負侵權行為賠償責任之問題。
七、從而，原告本於民法第184條第2項、第195條之侵權行為規
    定，請求被告給付1,000,000元及登報道歉，並無理由，應
    予駁回。
八、兩造其餘之攻擊或防禦方法及未經援用之證據，經本院斟酌
    後，認為均不足以影響本判決之結果，自無逐一詳予論駁之
    必要，併此敘明。
九、訴訟費用負擔之依據：民事訴訟法第78條。
中    華    民    國    95    年    11    月    21    日
                  民事第五庭    法  官  林麗真
以上正本係照原本作成
如對本判決上訴，須於判決送達後20日內向本院提出上訴狀
中    華    民    國    95    年    11    月    21    日
                                書記官  李承翰


司法院資訊處製作；財團法人民間司法改革基金會備份。
